臺灣高雄地方法院刑事判決
111年度審交易字第425號
公  訴  人  臺灣高雄地方檢察署檢察官
被      告  張豊明



上列被告因過失傷害案件，經檢察官提起公訴（111年度偵字第5
794號），本院判決如下：
    主  文
張豊明犯過失傷害罪，處拘役參拾日，如易科罰金，以新臺幣壹
仟元折算壹日。
    事  實
一、張豊明於民國110年5月21日上午6時35分許，駕駛車牌號碼0
    000-00號自用小客車，沿高雄市三民區大順二路內側快車道
    由北往南行駛，行經大順二路與大豐二路之交岔路口時，欲
    左轉至大豐二路，本應注意轉彎車應讓直行車先行，而當時
    天候晴、日間自然光線、柏油路面、路面乾燥、無缺陷、無
    障礙物，視距良好，並無不能注意之情事，竟疏於注意，貿
    然左轉，適陳雅歆騎乘車牌號碼000-0000號普通重型機車，
    沿大順二路由南往北駛至該交岔路口，閃煞皆已不及，陳雅
    歆所騎乘之機車右前車頭，乃撞擊張豊明所駕駛車輛之左前
    車頭，陳雅歆遂人車倒地，受有右前臂挫傷、左髖挫傷、左
    膝挫傷等傷害。嗣張豊明於事故發生後，警方前往肇事現場
    處理時在場，並當場承認為肇事人，對於未發覺之罪自首而
    接受裁判。
二、案經陳雅歆訴由臺灣高雄地方檢察署檢察官偵查起訴。
    理  由
壹、證據能力部分：
　　按被告以外之人於審判外之陳述雖不符刑事訴訟法第159條
    之1至之4等4條之規定，而經當事人於審判程序同意作為證
    據，法院審酌該言詞陳述或書面陳述作成時之情況，認為適
    當者，亦得為證據；當事人、代理人或辯護人於法院調查證
    據時，知有刑事訴訟法第159條第1項不得為證據之情形，而
    未於言詞辯論終結前聲明異議者，視為有前項之同意，同法
    第159條之5定有明文。經查，本判決下列所引用之證據，其
    中各該被告以外之人於審判外之陳述，固屬傳聞證據；惟業
    據檢察官、被告同意有證據能力（見審交易卷第35頁），抑
    或檢察官、被告知有上開證據資料為傳聞證據，但於本院審
    判期日均表示無意見而不予爭執，且迄至言詞辯論終結前亦
    未再聲明異議（見審交易卷第41頁），本院審酌該具有傳聞
    證據性質之證據，其取得過程並無瑕疵，與待證事實具有關
    聯性，證明力非明顯過低，以之作為證據係屬適當，依刑事
    訴訟法第159之5規定，認俱有證據能力。
貳、認定犯罪事實所憑之證據及理由：
    訊據被告張豊明固不諱言於前揭時、地，與陳雅歆所騎乘之
    車輛發生車禍，致陳雅歆受有上開傷勢等情，惟否認有何過
    失傷害犯行，辯稱：對於起訴書所載犯罪事實除了「轉彎車
    沒有禮讓直行車先行」部分，其他我沒有意見；因為告訴人
    從大順路方向直行過來，為什麼會彎過來撞到我，我車子不
    是撞擊告訴人，是告訴人來撞我，我怎麼會有過失傷害等語
    （見審交易卷第43頁至第45頁）。經查：
一、前揭被告張豊明不諱言部分，業據證人陳雅歆於警詢時證述
    明確，且有道路交通事故現場圖、道路交通事故調查報告表
    ㈠、㈡-1、義大醫療財團法人義大大昌醫院診斷證明書各1份
    、現場及車損照片24張、被告行車紀錄器畫面截圖5張在卷
    可稽，此部分事實應堪認定。
二、被告以前詞置辯，故應予審究者，厥為：被告對於本件車禍
    是否有過失責任？本院說明如下：　　　　
㈠、按道路交通安全規則第102條第6款原規定：「轉彎車應讓直
    行車先行。但直行車尚未進入交岔路口，而轉彎車已達中心
    處開始轉彎，直行車應讓轉彎車先行」，但95年6月30日修
    正後已規定：「轉彎車應讓直行車先行」，並移列至第7 款
    。由修正意旨可知，直行車已取得絕對路權，不再依照轉彎
    車之轉彎進度而更易其路權先後，從而轉彎車均應讓直行車
    先行，若自行判斷可順利轉彎，而未讓直行車先行，致釀車
    禍，因已違反保護他人之法令，自應負過失責任，臺灣高等
    法院高雄分院108年度交上易字第144號、108年度交上易字
    第133號、109年度交上易字第80號判決意旨可資參照。
㈡、被告考領有普通小型車駕駛執照乙節，有道路交通事故調查
    報告表㈡-1在卷可查（見警卷第41頁），對於道路交通安全
    規則第102條第7款規定應知悉並遵守。又當時天候晴、日間
    自然光線、柏油路面、路面乾燥、無缺陷、無障礙物，視距
    良好，亦有道路交通事故調查報告表㈠可憑（見警卷第39頁
    ）。再者，由被告提供之行車紀錄器畫面截圖5張（見警卷
    第81頁至第85頁）可知，被告在大順二路與大豐二路之交岔
    路口，欲左轉前，陳雅歆已騎車出現於畫面，特別是警卷第
    83頁之截圖，被告尚未進入大豐二路時，陳雅歆已騎車至大
    順二路之斑馬線附近，此時被告應發覺陳雅歆騎車而來，理
    應暫停於路口，讓陳雅歆之直行車先行，而非繼續左轉，
　　但被告反而繼續左轉，導致陳雅歆為閃避，始順著被告所駕
    駛車輛行向，偏往大豐二路之斑馬線，兩車始發生擦撞。另
    如前所述，道路交通安全規則第102條第7款規定，直行車已
    取得絕對路權，不再依照轉彎車之轉彎進度而更易其路權先
    後，從而轉彎車均應讓直行車先行，但被告卻未選擇暫停於
    路口，讓直行車先行，自行判斷可順利轉彎，未讓陳雅歆所
    駕駛之直行車先行，致釀車禍，應負過失責任。而高雄市政
    府交通局車輛行車事故鑑定委員會、高雄市車輛行車事故鑑
    定覆議會亦均認為：「⒈張豊明：岔路口左轉彎車未禮讓直
    行車先行，為肇事原因。⒉陳雅歆：無肇事原因，無照駕駛
    為違規行為」（見警卷第65頁至第67頁；偵卷第23頁至第24
    頁）。
三、本案因被告駕車與陳雅歆所騎乘之機車相撞後，導致陳雅歆
    人車到地，受有上開傷害，是以被告之過失駕駛行為，與陳
    雅歆所受傷害間，具有相當因果關係。
四、綜上，被告之辯解，尚難採認。故本件事證明確，被告之過
    失傷害犯行堪以認定，應依法論科。
參、論罪部分：　　
一、核被告張豊明所為，係犯刑法第284條前段之過失傷害罪。
二、被告於肇事後，在報案人或勤務中心轉來資料未報明肇事人
    姓名，處理人員前往現場處理時，被告在場，並當場承認為
    肇事人等節，有高雄市政府警察局道路交通事故肇事人自首
    情形紀錄表1份附卷可稽（見警卷第47頁），被告之行為合
    於自首之要件，依刑法第62條前段之規定減輕其刑。
肆、科刑部分：　　
　　本院審酌被告考有駕照，駕車理應遵守交通安全規則，以維
    自身及使用道路之人、車安全，但被告卻未讓直行車先行，
    即左轉大豐二路，其過失程度甚大；又被告曾有不能安全駕
    駛致交通危險之素行，有臺灣高等法院被告前案紀錄表1份
    在卷可考；且迄今仍未賠償陳雅歆，或獲得陳雅歆之諒解。
    惟考量被告坦認客觀事實，佐以陳雅歆所受之傷勢；兼衡以
    被告於警詢時自承之智識程度、家庭經濟狀況（見警卷第27
    頁）等一切情況，量處主文所示之刑，並諭知易科罰金之折
    算標準。
據上論斷，應依刑事訴訟法第299條第1項前段，刑法第284條前
斷、第41條第1項前段、第62條，刑法施行法第1條之1第1項，判
決如主文。
本案經檢察官王清海提起公訴，檢察官范文欽到庭執行職務。
中　　華　　民　　國　　111 　年　　6 　　月　　16　　日
                  刑事第五庭    法　官  陳川傑
以上正本證明與原本無異。
如不服本判決應於收受判決後20日內向本院提出上訴書狀，並應
敘述具體理由。其未敘述上訴理由者，應於上訴期間屆滿後20日
內向本院補提理由書(均須按他造當事人之人數附繕本)「切勿逕
送上級法院」。
中　　華　　民　　國　　111 　年　　6 　　月　　16　　日
                                書記官  黃挺豪
附錄本案論罪科刑法條全文：
中華民國刑法第284條
因過失傷害人者，處1年以下有期徒刑、拘役或10萬元以下罰金
；致重傷者，處3年以下有期徒刑、拘役或30萬元以下罰金。